【裁判字號】    89,判,1151
【裁判日期】    890420
【裁判案由】    營業稅
【裁判全文】
行  政  法  院  判  決                          八十九年度判字第一一五一號
    原      告  甲○○○○○○.
    被      告  臺南市稅捐稽徵處
右當事人間因營業稅事件，原告不服財政部中華民國八十八年四月十九日台財訴字第
八八○一三七九一三號再訴願決定，提起行政訴訟。本院判決如左︰
    主  文
再訴願決定撤銷。
    事  實
緣被告以原告於七十八年十一月及七十九年一月至三月間購進電線等貨物未依規定取
得合法憑證，而取得虛設行號福橋企業行所開立統一發票，金額新台幣（以下同）三
、九五五、四○六元，稅額一九七、七七○元，並以之申報扣抵銷項稅額。被告乃據
以補徵營業稅一九七、七七○元，並按所漏稅額處十倍罰鍰一、九七七、七○○元，
另就未取得合法憑證經查明認定之總額處百分之五罰鍰一九七、七七○元，總計處罰
鍰二、一七五、四七○元。原告不服循序申請復查、訴願，均未獲變更，提起再訴願
，經財政部八十四年八月二十八日台財訴字第八四○一○五二六一號再訴願決定：「
訴願決定及原處分關於違反營業稅法科處罰鍰部分均撤銷，由原處分機關另為處分。
其餘再訴願駁回。」有關再訴願駁回部分，包括補徵營業稅一九七、七七○元及違反
稅捐稽徵法處罰鍰一九七、七七○元，原告提起行政訴訟，經本院八十四年度判字第
三○一一號判決駁回及八十五年度判字第五一九號再審之訴駁回而告確定。有關違反
營業稅法科處罰鍰部分，被告依據再訴願決定意旨，重行查核後，仍維持原核定，原
告猶不甘服，乃再提起訴願，經臺灣省政府訴願決定「撤銷原處分由原處分機關另為
處分。」原處分機關經重行查核後將罰鍰數額變更為九八八、八五○元，並以復查決
定書通知原告，惟依據財政部八十五年九月四日函釋，已確定並繳清之稅捐稽徵法第
四十四條罰鍰，可予減除，致該復查決定之基礎動搖，被告乃復議重為復查決定，將
原依據營業稅法第五十一條第五款裁處罰鍰數額減除已裁罰確定並繳清之稅捐稽徵法
第四十四條罰鍰數額後，變更為七九一、○三○元，原告仍不服，經向臺灣省政府提
起訴願，該府八十六年六月十一日以八六府訴二字第一五一三八四號訴願決定：「原
處分撤銷，由原處分機關另為處分。」被告依據訴願決定意旨重行查核後，仍維持原
核定，原告猶不甘服，向臺灣省政府提起訴願，案經該府以八十六十一月二十五日八
六府訴三字第一七二五五三號訴願決定主文：「原處分撤銷，由原處分機關另為處分
。」被告依據訴願決定意旨重行查核後，仍維持原核定，原告不服，復循序提起訴願
、再訴願，均遭決定駁回，遂提起行政訴訟，茲摘兩造訴辯意旨如次：
原告起訴意旨及補充理由略以：一、本件再訴願駁回理由以：原告應於八十八年一月
四日前提起再訴願，然原告迄同年月五日始向財政部提起再訴願，已逾法定期間一日
，程序不合，應不受理云云。二、惟查、原告之再訴願書係八十八年一月四日上午九
時交由台南郵局以國內快捷郵件寄送。經向郵政機關查詢，該郵件於當日下午二時即
已投遞財政部，有郵政機關傳真查詢國內各類掛號郵件查單附案足憑。該郵件查單上
財政部收件章清晰可見，不容置疑，是本件尚不發生再訴願逾期問題。再訴願決定以
程序駁回，自有違誤。三、查原告係經營水電工程承攬業務，PVC 電線為主要使用材
料，平時各水電材料行均會寄來材料之報價明細表，經比價後選擇價格較低者購買，
以求降低成本。原告於七十八年十一月及七十九年一月至三月間向住高雄市○○區○
○街四十號，自稱福橋企業行之業務員郭賢斌購買PVC 電線材料，共計三、九五五、
四○六元，當時因其報價低於其他材料行，基於成本考量，遂應允其要求而以現金支
付貨款及進項稅額。次又，郭賢斌依七十八年十月二日之報價明細及交貨期限分次運
來電線材料並彙總開立七十八年十一月十五日及七十八年十一月廿四日發票二張，金
額共計一、九九七、一○六元（含稅），於七十八年十一月廿九日請款時，原告在第
一銀行台南分行七三六五帳號，當日曾有領出現金二、五○○、○○○元支付之紀錄
；再依七十九年一月廿七日之報價明細及交貨期限，陸續分次運來電線材料，再彙總
開始統一發票，含稅金分別為七十九年三月二日四九一、四○○元，三月三日四一○
、○二五元，三月五日四七四、七○五元，三月五日四五○、二四○元，三月六日三
二九、七○○元，共計二、一五六、○七○元（含稅）；於交貨時，原告在第一銀行
台南分行七三六五帳號，曾有分次領出現金支付紀錄，即七十九年二月廿六日八○○
、○○○元，三月五日五○○、○○○元、三月十四日一○○、○○○元，四月四日
三三○、○○○元，四月廿三日六○○、○○○元，四月三十日三○○、○○○元，
合計二、六三○、○○○元，此足證原告確有向郭賢斌進貨並支付貨款及進項稅額之
事實。且上項分次支付電線材料款項，曾經郭賢斌簽收有據，惟其屬內部憑證，於交
易完成次年即銷燬，然被告機關若欲查證郭賢斌有無收款之事實，應非難事。又查：
開立發票之福橋企業行業已依規定按期申報進、銷項資料，並按其申報之應納稅額繳
納稅款之事實，為被告機關所不否認，則不論依司法院釋字第三三七號解釋意旨，抑
或依財政部八十三年七月九日台財稅第八三一六○一三七一號函及八十四年三月二十
四日台財稅第八四一六一四○三八號函釋規定，均不得再依營業稅法第五十一條第五
款規定予以處罰。四、本案之實際交易對象為郭賢斌，不論貨物之運送或貨款之收取
及發票之交付，確實均由郭君與原告直接接洽，郭君即使非福橋企業行員工，惟其與
取得福橋企業行發票並交付予原告之事件難脫干係，因在系爭交易之前，原告與郭君
並不曾往來且不相識，又從郭君談話筆錄「．．．我與志明行是同業，所以我介紹志
明行向福橋企業行採購電料」即可印證，郭君非僅是介紹人，其實是實際銷貨人，被
告機關既不承認原告與福橋企業行有實際交易行為，卻反而採信郭君辯稱其介紹志明
行向福橋企業行採購電料之證詞，豈非自相矛盾？又郭君出具之確認書係經過塗改，
且塗改後之語意前後明顯不一。被告機關以此一自相矛盾，且又缺乏證據力之證詞，
全盤否定原告主張之事實，顯與證據法則有違。另郭賢斌與原告接洽時，自稱係福橋
企業行之業務員，可想而知其亦以福橋企業行名義對外兜售電線材料。準此，高雄市
稅捐稽徵處楠梓分處查無郭賢斌設立公司行號資料，並不令人意外。因為，實際上未
辦營業登記而擅自營業之個人，所在多有。惟不能因此即否定郭君曾有經營電線材料
買賣之事實，被告機關僅以高雄市稅捐稽徵處楠梓分處函復其轄區內並無郭賢斌設立
公司行號資料，即據以維持原處分，實屬率斷。五、邇來，有關營業人於八十四年九
月一日營業稅法第五十一條修正施行前，觸犯該條各款規定，稽徵機關依修正前處罰
倍數規定核處罰鍰之案件，受處分人不服，提起行政救濟，適逢上開條文處罰倍數修
正，經稽徵機關參考新修正「稅務違章案件裁罰金額或倍數參考表」規定，改處較低
之罰鍰倍數，受處分人仍不服，繼續提起訴願或再訴願，為訴願或再訴願以改處後之
罰鍰倍數與修正營業稅法第五十一條規定之一倍至十倍數，是否相當？非無斟酌餘地
為由，將原處分或訴願決定及原處分撤銷，由原處分機關另為處分。又財政部對是類
案件已於八十七年四月七日研商作成「營業人觸犯修正前營業稅法第五十一條規定應
處幾倍罰鍰」會議紀錄函送各縣市稅捐稽徵處參酌辦理，依上開會議結綸，類此案件
，原處分機關應參酌「稅務違章案件裁罰金額或倍數參考表」使用須知第四點規定，
酌予減輕其處罰倍數。本件既屬此類案件，自有其適用；綜上，原處分及一再訴願決
定均有違誤，請均予撤銷等語。
被告答辯意旨略以︰一、本案被告依臺灣省政府八十六年十一月二十五日訴願決定意
旨於八十六年十二月十日函請高雄市稅捐稽徵處楠梓分處，查明郭賢斌於其轄區內是
否曾有營業行為之稅籍資料記載，以及稅捐申報繳納情形，同日並函請財政部高雄市
國稅局提供郭賢斌七十八、七十九、八十年度綜合所得、營利事業所得及利息所得之
申報資料，惟據高雄市稅捐稽徵處楠梓分處於八十六年十二月十六日函復其轄區內並
無郭賢斌設立公司行號資料，財政部高雄市國稅局楠梓稽徵所函復七十九、八十年度
無郭賢斌所得稅之申報檔號，財政部財稅資料中心亦查無郭賢斌七十八年度申報資料
。是本案原告於七十八、七十九年間購買電線等貨物，未依規定取得實際銷貨人開立
之發票，卻取得虛設行號福橋企業行所開立之發票向被告申報扣抵銷項稅額，雖主張
實際銷貨人為郭賢斌，並提示第一銀行台南市分行帳號00000000000號帳
戶內於七十八、七十九年度提領之現金為證，作為其確有支付含稅之進項稅額三、九
五五、四○六元予郭君之證明，並稱郭君簽名具領該現金款項之收據已銷燬，惟該主
張被郭君所否認，袛承認其為原告與福橋企業行之介紹人，此外原告就其主張亦無其
他具體資料可資證明其主張為真實，而被告查核結果亦無郭君收取該款項之具體事證
，則僅可認定郭君係原告取得虛設行號開立統一發票之管道，無法證明其為實際銷貨
人，且查郭君原屬原告列舉證明其主張事實之證人，而其卻陳述與原告相背之證詞，
且經查證結果，並不能證明其與原告原主張之事實相符，自無法認定原告主張之事實
係屬真實，且本案補徵營業稅部分，大院八十四年度判字第三○一一號判主文亦認定
原告持不得扣抵憑證，扣抵銷項稅額事證明確。二、經查原告主張之進貨對象既非實
際銷貨人，又無法指陳實際銷貨人，卻取得非實際交易對象所開立之統一發票向本處
申報扣抵銷項稅額，核有違反營業稅法第五十一條第五款規定，本處除補徵營業稅款
外，按所漏稅額依現行規定處五倍罰鍰計九八八、八○○元，惟原告將已先裁罰確定
違反稅捐稽徵法第四十四條規定行為罰罰鍰一九七、七七○元部分業已繳清，依財政
部擇一從重處罰原則，本處已自罰鍰數額內予以扣除變更為七九一、○三○元，是被
告原核定並無違誤，自應予以維持。三、原告復於訴願書八十七年七月十八日向臺灣
省政府訴願書中主張本案應有財政部八十七年四月七日研商作成「營業人觸犯修正前
營業稅法第五十一條規定應處幾倍罰鍰」會議結論之適用。惟查原告違反營業稅法第
五十一條第五款規定，於復查決定前已補繳稅款，被告依當時法令規定按所漏稅額處
五倍罰鍰並無違誤不當。財政部於該「會議結論」亦說明適用之對象係訴願、再訴願
機關以「改處後之罰鍰倍數與修正營業稅法第五十一條規定之一倍至十倍之倍數是否
相當」而將原處分撤銷，由原處分機關另為處分之案件。因而，原處分機關係基於訴
願法第二十四條受其拘束規定之理由，始有酌減之裁罰倍數之適用，本案臺灣省政府
八十六年十一月二十五日八六府訴三字第一七二五五三號訴願決定書撤銷意旨並非倍
數是否相當之理由，本案情形尚非同一，自不能援引適用，而將原告訴願駁回，原告
不服，於八十八年一月五日向財政部提起再訴願，財政部以原告提起再訴願之日期已
逾法定期間一日，程序不合法，將原告再訴願駁回，第查本案裁罰之倍數，係屬在稅
法規定罰鍰金額內行政裁量權之行使，並無逾越權限或濫用權力問題，且本案違章情
節亦無情輕法重得以減輕其罰之特殊理由。至原告主張其再訴願書於八十八年一月四
日即寄達財政部乙節，請予審酌。綜上，原告之訴為無理由，請予駁回等語。
    理  由
按「訴願自機關之行政處分書或決定書達到之次日起，應於三十日內提起之。」「本
法各條，除於再訴願已有規定者外，其與再訴願性質不相牴觸者，於再訴願準用之」
分別為訴願法第九條第一項及第二十七條所明定。本件再訴願決定以：「本件再訴願
人因違反營業稅法科處罰鍰事件，不服臺灣省政府八十七年十一月二十六日八七府訴
三字第一七二二四九號訴願決定，向本部提起再訴願，經核再訴願人收受原決定機關
臺灣省政府上開訴願決定書之日期為八十七年十一月三十日，有經再訴願人蓋章收受
之訴願文書郵務送達證書回執附原決定卷可稽，核計上項三十日之不變期間，係自八
十七年十二月一日起算，至同年十二月三十日屆滿，又再訴願人設籍台南市，應扣除
在途期間五日，則再訴願人應於八十八年一月四日（星期一）前提起再訴願，方屬適
法，然再訴願人既至八十八年一月五日始向本部提起再訴願，有本部收文日戳可按，
則本件再訴願之提起，已逾首揭法定期間一日，程序不合，應不受理。」為由，認原
告之再訴願為不合法，依訴願法第二十七條及第十七條第一項前段規定駁回其再訴願
。惟原告主張其再訴願書於八十八年一月四日已投遞財政部，有郵政機關傳真查詢國
內各類掛號郵件查單附卷可稽，該郵件查單之財政部收件章清晰可見，其再訴願並未
逾期等語。再訴願機關之訴訟代理人亦稱：收文戳確實是外收發所蓋，既然外收發係
蓋八十八年一月四日收文，再訴願應該沒有逾期，本件應實體審理等語。則再訴願決
定逕從程序上不予受理，已損及原告審級利益。原告執以指摘，尚非全無理由。爰將
再訴願決定撤銷，由受理再訴願決定機關重為妥適之處理，以昭折服。至兩造關於實
體上之訴辯事由，不復申論，併此明。
據上論結，本件原告之訴為有理由，爰依行政訴訟法第二十六條前段，判決如主文。
中    華    民    國     八十九      年      四      月      二十       日
                    行 政 法 院 第 三 庭
                                審 判 長 評  事      曾  隆  興
                                         評  事      鄭  淑  貞
                                         評  事      林  家  惠
                                         評  事      徐  瑞  晃
                                         評  事      張  瓊  文
右  正  本  證  明  與  原  本  無  異
                                         法院書記官  阮  桂  芬
中    華    民    國     八十九      年      四      月     二十四      日


司法院資訊處製作；財團法人民間司法改革基金會備份。
